臺灣臺北地方法院民事裁定              100年度司字第287號
聲  請  人  成霖建設股份有限公司
法定代理人  翁承韓
相  對  人  楊金順律師即成霖建設股份有限公司之臨時管理人
上列聲請人聲請註銷臨時管理人登記事件，本院裁定如下：
    主  文
聲請駁回。
聲請程序費用由聲請人負擔。
    理  由
一、聲請意旨略以：聲請人於原登記之董事長、董事及監察人遭
    本院100年度全字第190號裁定禁止執行職務前，即因原登記
    董事竺天翔、謝建新2人辭任董事職務，僅餘董事1名，致聲
    請人公司董事會無法行使職權，而有召開臨時股東會改選董
    事之必要。為此，經成霖公司原登記監察人謝素依公司法
    第220條規定，於100年3 月10日發函通知召開聲請人公司股
    東臨時會，嗣於同年月21日選任翁承韓、劉河清、蔡吉星等
    人為董事，洪火炎為監察人，當日再選任翁承韓為董事長，
    聲請人公司董事會已得以自行運作，相對人無再任臨時管理
    人之必要，聲請人前以上開理由向本院聲請解除相對人之臨
    時管理人職務，經本院以100年度司字第152號裁定認聲請人
    公司若合法選出新任董事、監察人等，臨時管理人當然解任
    ，無需經由法院裁定，而駁回解任臨時管理人之聲請，然聲
    請人之臨時管理人職務既已終止，法院即應囑託主管機關臺
    北市政府註銷臨時管理人登記，為此提出本件聲請云云。
二、按董事會不為或不能行使職權，致公司有受損害之虞時，法
    院因利害關係人或檢察官之聲請，得選任1 人以上之臨時管
    理人，代行董事長及董事會之職權，公司法第208 條之1第1
    項定有明文，是臨時管理人之職務，僅在董事會不為或不能
    行使職權時，「代行」董事長及董事會之職權，法院所得介
    入者，亦僅上開期間內之臨時管理人人選，如公司董事會已
    無不為或不能行使職權情事，臨時管理人自無從繼續「代行
    」董事會職權，其職務應自董事會依法得行使職權時起當然
    終止，與經股東會選任之董事任期屆至者相同，無待法院另
    為「解任」之裁定，否則無異以法院許可解任與否之非訟性
    質裁定，實質影響公司依股東會選任之董事就任行使董事會
    職權，殊與公司自治原則有違。至公司法第208 條之1第3項
    規定「臨時管理人解任時，法院應囑託主管機關註銷登記」
    之「解任」，依前開說明，並參照公司法第199條、第199條
    之1、第200條關於「解任」董事之適用場合，應限於「董事
    會不為或不能行使職權時」之期間（即臨時管理人預定之執
    行職務期間），法院依利害關係人聲請另以裁定期前解任臨
    時管理人之情形，尚不及於臨時管理人職務因董事會恢復行
    使職權而當然終止者。
三、本件聲請人主張其業經股東臨時會完成董事、監察人改選，
    ，並依公司法規定完成董事長之選舉，董事會已無不能行使
    職權之事由等情，如係屬實，則依前揭說明，當然由股東會
    重新選任之董事行使董事會職權（公司法第192條、第202條
    規定參照），臨時管理人職務亦隨之當然終止，殊無另聲請
    法院裁定解任臨時管理人之必要，從而，本院自無由依據公
    司法第208 條之1第3項規定，囑託臺北市政府註銷臨時管理
    人登記。再者，若公司已合法選任董事、監察人，公司登記
    機關依法即應為新任董事、監察人之變更登記，且不以先註
    銷任期屆滿之臨時管理人登記為必要，此與股份有限公司董
    事任期屆滿時正常更迭之變更登記並無不同。況依聲請人提
    出之臺北市政府100 年8月17日府產業商字第10082234330號
    函暨附件公司變更登記表（聲證7 號），臺北市政府亦已於
    100年8月17日核准聲請人公司之董事、監察人、董事長變更
    登記，聲請人或利害關係人如對於上開公司登記事項有所爭
    執，應循行政爭訟程序為之，非民事非訟法院所應置喙。故
    聲請人聲請本院囑託主管機關註銷臨時管理人登記，於法尚
    有未合，應予駁回。
四、爰裁定如主文。
中    華    民    國    100    年    9    月    13    日
                  民事第五庭  法  官  陳蒨儀
以上正本係照原本作成。
如對本裁定抗告須於裁定送達後10日內向本院提出抗告狀，並繳
納抗告費新臺幣1,000元。
中    華    民    國   100    年    9     月    13    日
                              書記官  吳貞瑩